臺灣高等法院臺中分院刑事判決
111年度金上訴字第1887號

上  訴  人  臺灣臺中地方檢察署檢察官
被      告  CHAIPI RAPHEEPHAT (中文姓名：楊瑞福)



選任辯護人  范瑋峻律師
上列上訴人因被告違反洗錢防制法等案件，不服臺灣臺中地方法
院110年度金訴字第315號中華民國111年5月25日第一審判決（起
訴案號：臺灣臺中地方檢察署110年度偵字第5275號），提起上
訴，本院判決如下：
    主  文
上訴駁回。
    理  由
一、本案經本院審理結果，認第一審判決以不能證明被告CHAIPI
     RAPHEEPHAT (楊瑞福)犯罪，對被告為無罪之諭知，核無不
    當，應予維持，並引用第一審判決書記載之證據及理由（如
    附件）。
二、檢察官上訴意旨略以：共犯王彩鳳於警詢、原審均證稱係受
    被告委託並交付臺灣銀行帳號000000000000號帳戶之提款卡
    (含密碼)陸續前往提款，提款後將領得款項與提款卡一併返
    還被告等語，且王彩鳳與被告同為泰國人，並為臺中市○○區
    ○○路0號1樓不同房間之鄰居，彼此間並無仇隙或糾紛，其上
    述證詞應屬真實可信。又觀之被告就本案提款卡遺失一事，
    未有報警或掛失止付之情形，更足以說明其確有委託王彩鳳
    前往提款無誤，原審為被告無罪諭知，顯有違誤等語。
三、經查：
  ㈠被害人紀素真遭詐騙集團成員施以詐術陷於錯誤，而依指示
　  於民國109年7月14日15時44分許，匯款新臺幣29萬4,000元
    至被告所有臺灣銀行帳號000000000000號帳戶（以下稱本案
    帳戶），旋遭王彩鳳持前開帳戶提款卡分次提領共28萬元等
    情，固據證人紀素真、王彩鳳證述明確，並有存摺封面、歷
    次匯出匯款憑證影本、Facebook網頁列印資料、本案帳戶客
    戶基本資料及交易查詢資料、內政部警政署反詐騙諮詢專線
    紀錄表、新北市政府警察局永和分局警備隊受理詐騙帳戶通
    報警示簡便格式表、金融機構協助受理受詐騙民眾通知疑似
    警示帳戶通報單及監視器錄影畫面擷圖在卷可稽，而可認定
    。然王彩鳳就其取得本案帳戶提款卡、密碼之緣由，先於另
    案警詢中稱：被告因上班無暇親自提款，並將本案帳戶之密
    碼書寫在紙上，連同提款卡一併委託其前往提款，其並將領
    得之款項全數交予被告等語（見原審卷第285至287頁），嗣
    於原審審理時則先否認與被告認識，亦否認曾持本案帳戶提
    款卡提領現金等語，嗣又更易證詞，改稱：被告要上班沒空
    領錢，便交付本案帳戶提款卡委託其領款等語（見原審卷第
    370至383頁），前後說詞反覆，難認無瑕疵可指，自難憑此
    而為不利被告之認定。
　㈡被告為泰國籍人士，因依親而在臺灣居留，配偶業已過世，
    在臺灣另有因結婚而取得中華民國國籍之胞姐等情，業據其
    供述明確（見原審卷第146頁，本院卷第86頁），依此狀況
    而言，被告供稱已屆退休年齡，為退休後能繼續在臺灣居留
    生活，才申辦本案帳戶作為退休金帳戶之用等語，並無違背
    常理之處，堪認其確有申辦本案帳戶之合理動機。再者，被
    告不諳中文，且年近60歲，因考量本案帳戶暫未使用，為避
    免因時間經過而遺忘密碼，遂特意將之書寫於紙張之上，亦
    非不可想像，且被告亦供稱：「密碼是寫在一張紙上放在一
    起，因為我怕我會忘記密碼」、「臺灣銀行是退休要使用的
    ，所以密碼是用紙寫下來的」等語（見原審卷第145、388頁
    ），自不能因被告有將密碼書寫於紙張並與提款卡一併存放
    ，而遽認其有檢察官所指幫助詐欺、洗錢之犯行。又本案並
    無積極證據足以證明被告係親自交付本案帳戶之提款卡及密
    碼予王彩鳳，縱然認為被告對本案帳戶資料未能善盡保管之
    責，未能即時發現遺失，或未積極辦理掛失止付、報警處理
    ，致遭王彩鳳持以作為詐欺取財之利用工具，而容有輕率、
    疏失之處，但尚難遽此即反向推論因其疏未掛失報案，即必
    然可以導出其有幫助他人犯罪之行為及有幫助之故意存在，
    亦非得據此認定被告有出於幫助掩飾或隱匿特定犯罪所得及
    幫助詐欺之不確定故意，而主動交付帳戶資料予犯罪集團成
    員之行為。
四、本院衡酌檢察官所舉前開證據，尚無法使本院形成被告確有
    檢察官所指犯行之有罪心證。原判決對於卷內訴訟資料，均
    已逐一剖析，參互審酌，仍無從獲得有罪之心證，因而為有
    利被告之認定，於法核無違誤。檢察官上訴指摘原判決無罪
    諭知為不當，僅係就原審依職權為證據取捨及心證形成之事
    項，重為爭執，故其上訴為無理由，應予以駁回。　　
據上論斷，應依刑事訴訟法第373條、第368條，判決如主文。
本案經檢察官顏偉哲提起公訴，檢察官朱介斌提起上訴，檢察官
林彥良到庭執行職務。
中　　華　　民　　國　　111 　年　　12　　月　　7 　　日
            刑事第六庭    審判長法　官  吳  進  發 
                                法　官  許  冰  芬
                                法　官  鍾  貴  堯 
以上正本證明與原本無異。
被告不得上訴。
檢察官如符合刑事妥速審判法第9條之規定，得上訴。
如不服本判決得上訴部分，應於收受送達後二十日內向本院提出
上訴書狀，其未敘述上訴理由者，並得於提起上訴後二十日內向
本院補提理由書 (均須按他造當事人之人數附繕本)「切勿逕送
上級法院」。因疫情而遲誤不變期間，得向法院聲請回復原狀。

                                書記官  何  佳  錡
中　　華　　民　　國　　111 　年　　12　　月　　7 　　日
刑事妥速審判法第9條
除前條情形外，第二審法院維持第一審所為無罪判決，提起上訴
之理由，以下列事項為限：
一、判決所適用之法令牴觸憲法。
二、判決違背司法院解釋。
三、判決違背判例。
刑事訴訟法第三百七十七條至第三百七十九條、第三百九十三條
第一款規定，於前項案件之審理，不適用之。